臺灣新竹地方法院民事裁定
                                   109年度消債更字第88號
聲  請  人
即債務人    李南宏  

代  理  人  劉育志律師（法扶）
上列當事人消費者債務清理條例聲請更生事件，本院裁定如下：
    主  文
聲請駁回。
聲請費用由聲請人負擔。
    理  由
一、按「債務人對於金融機構負債務者，在聲請更生或清算前，
    應向最大債權金融機構請求協商債務清償方案，或向其住、
    居所地之法院或鄉、鎮、市、區調解委員會聲請債務清理之
    調解。債務人為前項請求或聲請，應以書面為之，並提出財
    產及收入狀況說明書、債權人及債務人清冊，及按債權人之
    人數提出繕本或影本。」消費者債務清理條例第151 條第1
    、2 項定有明文。債務人受法院裁定開始更生或清算程序者
    ，其生活、資格、權利等均將受限制，該等程序係債務清理
    之最後手段，於債務人無法與債權人協商時，始適用更生程
    序或清算程序清理其債務。債務人對於金融機構負債務，其
    法律關係較單純明確，金融機構並已訂有債務協商機制，如
    能協商成立，債務人或不須依本條例聲請更生或清算，可疏
    減法院負擔，有效分配司法資源，使債務人得自主解決其債
    務。
二、又「聲請更生或清算不合程式或不備其他要件者，法院應以
    裁定駁回之。但其情形可以補正者，法院應定期間先命補正
    。」復為同條例第8 條所明定。緣消費者債務清理條例第15
    1 條第1 項規定係強制規定，是債務人未經協商或調解，逕
    予聲請更生或清算，與上開規定不符，且上開欠缺核屬無從
    補正，應依法駁回其聲請。經查：
㈠、聲請人前以有不能清償債務之情事，積欠債務總額共4,756,5
    41 元，而向本院聲請債務前置調解。惟於民國109 年6 月3
    0日調解期日，債務人及其代理人皆未到庭調解，且未事先
    提出有正當事由無法到庭之證明以聲請改期調解，當日反係
    債權人台壽保資融股份有限公司到場欲行調解，而因債務人
    及代理人未到場致無從債務協商，當場以聲請人未到場顯無
    意願調解為由，請求發給調解不成立證明（調字卷第101-10
    3 頁）。
㈡、聲請人及代理人逕自不到場進行債務前置調解程序，使前置
    調解不成立，實係扭曲本條例應先由債務人自主解決債務之
    立法精神及目的，洵非本條例應保護之對象。
三、據上所述，本件聲請人雖主張其已踐行前置調解程序，惟該
    次前置調解不成立原因係因聲請人不為實質上之調解，逕自
    缺席，致使調解徒具形式，形同未踐行前置調解程序。依前
    揭說明，本件更生之聲請，不合法定程式，且無從補正，爰
    依消費者債務清理條例第8 條前段規定，裁定如主文。
四、又聲請人如再度本於消費者債務清理條例之立法精神，重新
    檢視其消費生活習慣，節約支出撙節開銷，再向最大債權金
    融機構提出協商或調解程序，若確有實質協商或調解而不成
    立之情形，並釋明確有不能清償債務之情事後，仍得再向法
    院提出更生或清算之聲請，附此敘明。
中    華    民    國   109    年    12   月     16    日
                        民事第二庭   法  官  陳麗芬
以上正本係照原本作成。
如不服本裁定應於送達後10日內向本院提出抗告狀，並繳納抗告
費新臺幣1,000元。
中    華    民    國   109    年    12   月     16    日
                                     書記官  曾煜智